臺灣臺中地方法院民事判決　　　　　　　　99年度建字第61號
原　　　告
即反訴被告　觀淑營造股份有限公司
法定代理人　楊慧賓
訴訟代理人　王庭鴻律師
複　代理人　廖本揚律師
被　　　告
即反訴原告　行政院國家科學委員會中部科學工業園區管理局
法定代理人　楊文科
訴訟代理人　吳小燕律師
　　　　　　李育錚律師
複　代理人　林欣屏律師
上列當事人間請求給付工程款事件，本院於民國100年8月11日言
詞辯論終結，判決如下：
    主    文
原告之訴及其假執行之聲請均駁回。
訴訟費用由原告負擔。
反訴被告應給付反訴原告新臺幣壹佰捌拾肆萬肆仟佰柒拾伍元
，及自民國九十九年八月二十日起至清償日止，按年息百分之五
計算之利息。
反訴訴訟費用由反訴被告負擔百分之三，餘由反訴原告負擔。
本判決第三項於反訴原告以新臺幣陸拾壹萬肆仟柒佰玖拾貳元供
擔保後，得假執行；但反訴被告以新臺幣壹佰捌拾肆萬肆仟佰
柒拾伍元為反訴原告供擔保後，得免為假執行。
反訴原告其餘假執行之聲請駁回。
    事實及理由
甲、程序方面：
一、按訴狀送達後，原告不得將原訴變更或追加，但請求之基礎
    事實同一；擴張或減縮應受判決事項之聲明者，不在此限，
    民事訴訟法第255條第1項第2款、第3款定有明文。本件原告
    以兩造間於民國93年6月14日訂立營繕工程契約（下稱系爭
    工程合約），被告有第二次變更工程之金額、工程尾款未依
    約給付之情形，原告依本件工程契約之法律關係，請求被告
    給付第二次變更工程之價金及工程尾款。嗣於審理中，追加
    依不當得利之法律關係請求。又本件原告就訴之聲明第1項
    原請求被告應給付原告新臺幣（下同）48,601,145元，及自
    起訴狀繕本送達之翌日起至清償日止，按年息百分之五計算
    之利息。嗣於本院審理中減縮為：被告應給付原告48,363,0
    20元，及自起訴狀繕本送達之翌日起至清償日止，按年息百
    分之五計算之利息。核其性質可認係基於同一基礎事實為訴
    之追加，及減縮應受判決事項之聲明，依前開規定，應予准
    許。
二、按被告於言詞辯論終結前，得在本訴繫屬之法院，就非專屬
    他法院管轄，且與本訴之標的及其防禦方法相牽連，並得行
    同種訴訟程序之事件，對於原告及就訴訟標的必須合一確定
    之人提起反訴，民事訴訟法第259條、第260條第1項、第2項
    分別定有明文。本件被告於99年8月19日具狀提起反訴，主
    張原告（即反訴被告）應依本件契約關係給付逾期違約金及
    負損害賠償責任，並主張抵銷，核其內容與原告本訴請求之
    第二次變更工程金額、工程尾款間有牽連關係，故被告提起
    反訴，於法並無不合，應予准許。
乙、實體方面：
壹、本訴部分：
一、原告起訴主張：
  (一)緣就「台中基地南區高架水塔及配水池第一期工程」（下稱
    系爭工程），被告於93年5月31日公開招標，並於93年6月14
    日與原告訂立系爭工程合約，約定總價為新臺幣（下同）57
    4,300,000元。查系爭工程於98年2月17日正式驗收合格。惟
    於驗收過程中，原告乃向被告主張有部分施作項目及數量，
    並未包含於系爭工程合約所訂之詳細價目表及單價分析表內
    。經原告核對後乃確認確有變更工程，並通知原告補行辦理
    第二次變更工程價程序。經原告核算第二次變更工程之金額
    為11,906,249元。然因兩造就辦理新項目議價及計價付款作
    業之程序是否合於系爭工程採購契約存有爭議，迄今未完成
    變更契約之手續，依系爭工程合約第8條第2項之約定，兩造
    應尚未達成合意成立承攬契約。惟就第二次工程變更變更部
    分，原告業已依被告之指示施作完畢，而兩造間就第二次工
    程變更部分既未合意成立承攬契約，則被告受有工程變更之
    利益，其受有利益並無法律上之原因，原告則受有損害，且
    上開兩者間存有因果關係，是原告依不當得利之法律關係，
    訴請被告給付變更工程部分之工程款11,906,249元。
  (二)系爭工程既已全部完工並正式驗收合格，則被告自應依約將
    系爭工程尾款，扣除本工程合約第24條約定之工程保固金
    11,719,417元（即工程結算總價2%）後給付予原告。經原告
    核算，包含上開第二次工程變更之金額，被告尚應給付原告
    48,363,020元。原告乃函請被告給付系爭工程之工程尾款，
    惟迄今未見被告依約給付。是原告爰依契約及不當得利之法
    律關係，訴請被告給付工程款總計48,363,020元。
  (三)對被告抗辯之陳述：
  (1)就系爭工程，原告並無逾期：
  依系爭工程合約第6條及第20條第3項雖約定工程期限，惟原
    告有下列事項得申請免計工期，則系爭工程自原告報准開工
    93年11月5日起520天，加計上述原告申請免計或展延404天
    ，工期應至96年5月17日止，是原告就系爭工程並無逾期，
    此先敘明。
  (2)系爭工程高架水塔外牆磁磚變更設計，應予展延工期179天
    ：
  系爭工程之高架水塔外牆磁磚原設計為閃光亮釉磁磚，因妨
    害飛航安全，經被告指示高架水塔外牆磁磚材料辦理變更設
    計，更換材料及顏色。又系爭工程高架水塔為主要徑工程，
    而外牆磁磚變更，業主始至95年2月21日才選定廠商廠牌、
    磁磚材料、顏色，致原告已進場準備施工之原設計閃光亮釉
    磁磚無法使用應予廢棄，原告另依被告之指示重新選購、訂
    貨、備料、施工等時間，原告申請免計或展延179天（系爭
    高架水塔外牆磁磚變更說明參原證二）。
  (3)系爭工程中區勞檢所對危險性工作場所審查計75日，應為免
    計工期：
  依危險性工作場所審查暨檢查辦法勞動檢查法第26條第2項
    第4條規定可知，系爭工程有勞動檢查法丁類建築物之建築
    工程，是依規定須辦理丁類危險工作場所審查。而本工程危
    評審查範圍如下：（A）本工程高架水塔頂樓樓板高度為53.
    90公尺，而高架水塔內有蓄水池模板支撐高度27.2公尺，面
    積達558平方公尺，佔該層模板支撐面積百分之百；又器材
    室模板支撐高度11.8公尺，面積達105平方公尺，佔該層模
    板支撐面積百分之百，本項須危評審查。（B）本工程加壓
    站中模板支撐高度7.5~10.5公尺，面積達480平方公尺，佔
    該層模板支撐面積百分之百；本項須危評審查。
  查系爭工程中高架水塔及加壓站屬勞動檢查法第26條規定之
    危險性工作場所，須經中區勞檢所對危險性工作場所審查核
    准後始可施工。系爭工程危評自93年9月29日送審至94年3月
    9日審查合格，共計160天。原告申請中區勞檢所三次審查時
    間75天為免計工期。本項為不可歸責於乙方之事由，依契約
    規定原告得申請免計或展延工期75天。
  (4)配水池擋土牆變更設計應予展延工期112天：
  系爭工程配水池擋土措施原設計為預壘樁L=9公尺，被告於
    93年9月22日變更設計長度增長至10~14公尺，且深度10~14
    公尺，地層石塊密集、直徑較大，無法施作原設計預壘樁，
    被告同意變更工法改用衝擊樁施作，直至94年2月14日壓樑
    工程完成。以上預壘樁因變更設計，影響工期為112天。是
    本項原告申請免計或展延112天。
  (5)系爭工程有它標工程未完成（唯一道路未完工和本基地內尚
    有它標土方堆置及水泥涵管堆置於本基地內），直至93年9
    月24日才運離，影響原告工程規劃及施工進度，原告自93年
    9月25日起才能進行清除掘除、測量收方作業及後續工程，
    因此自93年6月20日～93年9月24日計97天，為不可歸責於原
    告之事項。則本項原告申請免計或展延97天。
  (6)系爭工程施工期間遭遇颱風、下雨及逢選舉日，原告申請免
    計或展延77天：
  本基地北側「科園路」為本工程車輛人員進出之唯一道路，
    在「科園路」未鋪設級配AC前，因路底為紅黏土壤，只要一
    下雨該道路即泥濘打滑，車輛、人員、機具及材料均無法進
    出，需經天氣放晴後曝曬二日以上才能進出，影響工期計算
    ，影響天數如原證六所示，自93年6月20日至94年3月20日止
    ，共計25天因下雨「科園路」無法通行進入工區施工，依契
    約第6條及第20條第3項規定，原告自得延展工期。
  系爭工程配水池大面積14,225平方公尺深開挖9M、加壓站基
    礎工程深開挖12M、高架水塔基礎工程深開挖4M，因本基地
    位於該區較低處，一遇下雨，該區域雨水皆流貫入本基地積
    水無法施工，需抽排完雨水再曝曬後才能再施工，已影響工
    期計算，影響天數如原證六所示，是因積水影響工程進度有
    30天，依契約第20條第3項，原告得延長工期。
  系爭工程受颱風影響工期計20天，影響天數如原證六所示，
    。
  系爭工程於93年12月11日有立法委員選舉，及94年12月3日
    三合一選舉停工，為不可歸責於原告之事由，故不計工期2
    天。
  再查，依系爭工程採購契約第6條約定雨天本不得為免計工
    期之理由，惟參照系爭工程採購契約第20條第3項規定，可
    知系爭工程採購契約第6條所稱雨天，應不包含豪雨（即24
    小時內累積雨量達130毫米以上）之情狀在內，否則系爭工
    程採購契約第20條第3項即無將「豪雨」列為原告得報請延
    長工期之理由之必要。而原告主張免計工期77天，係因不僅
    當日之累積雨量甚多已達豪雨之程度，且均因此導致道路泥
    濘打滑，車輛、人員、機具及材料均無法進出之程度，則該
    期間原告未能施工顯非可歸責於原告，原告自得依系爭工程
    採購契約第6條之約定請求免計或展延工期。
  綜上所述，本項原告申請免計或延展工期共計77天。
  (7)系爭工程之高架水塔、加壓站、配水池因雨不能施作，應予
    展延工期25天：
  系爭工程之高架水塔、加壓站、配水池多為室外施工，勞委
    會中區勞動檢查所審查通過核准書，為預防災害類型感電之
    安全措施，不可在雨天從事戶外作業。本工程施工期間雨天
    有電擊、感電、漏電等危險。依危評審查核准書，本項原告
    申請免計或展延25天（見原證六）。
  (8)原告已施作完成第二次變更設計新增項目工程，依契約規定
    向被告申請增加工期，本項原告申請免計或展延60天（見原
    證七）。
  (9)系爭工程被告應負違約責任：
  依系爭工程合約之約定，系爭工程應於520個日曆天內完工
    ，則工期本應於95年1月15日屆至。然被告針對軍方禁用反
    光材質規定，而要求變更外牆磁磚材質，本項變更工程被告
    自94年11月1日開始辦理，直至95年2月21日始完成變更程序
    ，惟被告竟要求原告於95年1月15日即全部完工，是依法無
    據，亦與常理有悖。
  況系爭工程之工期僅加計外牆磁磚變更工期就應計至95年2
    月14日，惟被告於95年1月15日即告知原告已逾期，每日要
    課罰2/1000逾期罰款，並停止計付自95年1月起之工程款，
    則被告違反系爭工程合約關於工期及計付工程款之約定，至
    為明顯。惟至95年1月15日止，原告己完成90.15%之工程，
    則倘被告依約自95年2月14日起再行主張原告之違約責任，
    並自該時起停止計付工程款，則原告應不致於逾期完工，彰
    彰明甚。是縱認原告有逾期完工之事實，惟係因可歸責於被
    告之違約行為，原告自不應負逾期完工之責，而被告計罰違
    約金等，即屬於法無據。
  又被告逕行認定工期期限已屆時所發給原告文件所示：「至
    95年1月15日預定進度100%，原告實際進度為90.15%，落後
    9.85%。」（上述進度為未加計原告依契約所申請免計或展
    延工期404天）。依系爭工程合約第5條關於付款辦法之規定
    ，本件原告暫先依被告逕行認定原告逾期9.85%（在未加計
    原告依契約所申請免計或展延工期404天），依上述契約第5
    條第3項規定逾期10%以上都可以請款，況且原告逾期未達10
    %（為9.85%），被告卻不依契約規定放款，讓原告陷於資金
    周轉絕境和不斷陳情而不顧，被告是擁有權力及資源傲慢。
  本件被告已違約未依契約規定給付工程款，原告自得依民法
    第264條規定，行使同時履行抗辯權。原告此時不斷向被告
    陳情，懇請被告依契約給付第18期工程款，一方面極盡所能
    借貸資金投入系爭工程，渴望完成最後一浬工程（9.85%）
    ，而此期間原告又完成1.72%工程進度，最後原告在資金氣
    力用盡下，因被告未依契約規定給付第18期及之後工程款，
    原告於95年3月1日已無資金可使用，小包、工人已施作多期
    卻無錢可領不願再進場施作。在不得已情形下，原告向被告
    提出停工，不計工期之主張。查被告於95年1月16日起未依
    契約規定給付第18期工程款時，原告尚有未計價請款金額及
    保證金共計約238,675,100元，足以擔保本工程完成。而最
    後一浬9.85%工程，原告僅須再支出56,546,000元即可完成
    （574,070,829元×9.85%），卻因被告怠忽職責不依契約規
    定計價放款，造成工程停頓。被告如能考量公共利益，就不
    會如此蠻橫違約及後續所發生各情事。
  再者，系爭工程被告自95年1月16日違約未依契約第5條第3
    項計價放款，且不理會原告申訴異議，及不斷陳情，將系爭
    工程一直停頓擺著不處理，等到被告逕認工期已逾期20%以
    上，才於95年6月28日同意依信託管理專款專用方式。由原
    告與各協力小包、銀行至法院認證完成呈給被告。被告於95
    年10月27日核准後小包、工人才開始進場施作後續9.85%工
    程。期間又因被告計價放款遲延，每期請款均須費時2～3個
    月，造成小包擔心及小本生意無法代墊太久、太多資金，導
    致各小包須領到每期已施作完成金額才有能力再施作下期工
    作，以致最後9.85%進度極不穩定。此時已非原告能解決。
    系爭工程終於96年7月31日全部完成竣工。系爭工程全部完
    工於98年2月17日正式驗收合格後，被告卻自98年2月18日起
    ，不支付原告及各小包依上述信託管理專款專用方式，已施
    作完成至完工及驗收等工程款18,479,316元（任憑各小包至
    被告及被告主管國科會陳情，惟至今仍無法領到上述已施作
    完成及驗收工程款），則被告先違約未依契約規定計價放款
    給原告，後又未依被告核准信託管理專款專用協議支付原告
    及各小包至系爭工程完工及驗收已施作完成工程款，已違背
    契約第31條約定之精神，及有公務員怠忽職責之嫌。
  次查，系爭工程於96年7月31日竣工，被告遲至96年10月30
    日才開始辦理初驗、正式驗收及至今尚未填發結算驗收證明
    書給原告，已嚴重損害原告請領工程尾款及解除工程履約保
    證金保證書和保留款保證金保證書權益及資金周轉。依契約
    第五條：付款辦法：第（十三）項「全部工程完成，經正式
    驗收合格後，除有特殊事由外，甲方應於辦完行政作業程序
    十五日內填發結算驗收證明書，並無息撥還全部保留款或解
    除工程保留款同額之保證責任。」故被告有怠忽職責之嫌。
  綜上，原告受被告違約不支付工程款不公平合理之對待，仍
    盡全力完成系爭工程以符公共利益，在原告將系爭工程交付
    給被告使用後，卻遭受被告不支付工程尾款48,601,145元，
    及不退還履約工程保證金保證書和保留款保證金保證書計二
    張，又向原告保證銀行兌現上述履約保證金14,357,500元及
    保留款保證金28,715,000元，合計43,072,500元。另被告不
    顧系爭工程有履約爭議，原告已提起民事訴訟應待司法判決
    後再處理，又將原告提報行政院公共工程採購申訴審議委員
    會採購法第101條第10項。另被告又於99年8月19日向鈞院提
    出民事反訴訟，向原告求償73,518,755元等諸多不公平合理
    行為，絲毫不顧及原告生存生計，將原告逼上絕路。
  (10)倘系爭工程原告確有逾期情形，被告亦應酌減違約金：
  「債務已為一部履行者，法院得比照債權人因一部履行所受
    之利益減少違約金，為民法第二百五十一條所明定，又約定
    之違約金額過高者，法院得減至相當之數額，同法第二百五
    十二條亦有明文，不問其作用為懲罰性抑為損害賠償之預定
    ，均有其適用。」最高法院70年度臺上字第3796號裁判意旨
    可稽。則縱認原告有逾期完工之事實，惟：1、至95年2月14
    日止，因原告業已完工90.15%之進度，未完工占契約總價9.
    85%約56,568,550元，而被告計付之違約金即高達契約總價
    之20%即114,860,000元，實有失比例原則。2、原告於系爭
    工程施作期間雖遇財務困難，惟仍排除萬難勉力完成系爭工
    程，是原告雖有逾期，然尚未造成被告供水問題，亦未使被
    告受有明顯之損害或損失。則原告亦得依民法252第條之規
    定，請求依最高法院所揭櫫之一工程客觀事實、社會經濟狀
    況及被告所受損害等諸情形，而予以酌減違約金。
  (四)聲明：(1)被告應給付原告48,363,020元，及自起訴狀繕本送
    達之翌日起至清償日止，按年息百分之五計算之利息。(2)原
    告願供擔保，請准宣告假執行。
二、被告則辯以：
  (一)系爭工程經第三人財團法人中華顧問工程司（後變更組織及
    名稱為臺灣世曦工程顧問股份有限公司，下稱世曦公司），
    依實作實算方式，逕行結算之工程總價應為553, 458,033元
    ：
  (1)原告係主張系爭工程總價，應以系爭工程合約約定總價574,
    300,000元，減去第一次變更設計追減金額229,171元，加上
    「未經合意」之第二次變更設計追加金額11,900,000元，是
    契約變更後之契約總價應為585,970,829元（被告誤繕為585
    ,970,823 元）云云（參證四），實無可採，詳下述說明。
    如原告仍執前詞主張者，自應就其所施作之工程，得請求總
    價達585,970,829元工程款之有利事實，負舉證責任。
  (2)次按系爭工程合約第3條約定：「…工程結算後之總價按照
    實作數量結算之。」，準此，系爭工程結算總價係採實作實
    算，而非總價承攬，原告逕以系爭工程合約約定總價574,30
    0,000元作為計算基礎，已非適法。
  (3)原告拒絕辦理第二次變更設計，經被告逕行結算後，第二次
    變更設計之結算金額應「追減」工程款16,742,624元，而非
    追加金額11,900,000元：
    原告因拒絕辦理第二次變更設計，歷時五次議價惟因原告
      擅改標單違反政府採購法第50條規定而無法決標。原告雖
      主張第二次變更設計應追加11,900,000元，顯非事實，被
      告爰以否認，此部分應由原告負舉證責任。
    又第二次變更設計係分為兩部分，一部分為原契約已列有
      單價項目之追加減（即合約項目之追加及追減），另一部
      分為設計圖說已詳加載明，僅漏列於工程單價分析表中之
      項目（下稱議價項目之新增部分）。關於原契約之追加減
      部分，原告追加部分（合約項目）為8,205,417元，另由
      於原告減少施作原契約所訂之諸多工項，經監造單位核算
      結果列為「追減部分」（合約項目）-36,616,165元；至
      追加新增部分（議價項目）為11,668,124元，故第二次變
      更設計結算之金額應為-16,742,624元，此有被告提出被
      證11結算驗收證明書、被證38第二次變更設計結算結算明
      細表可證，原告辯稱第二次變更設計為追加11,900,000元
      ，實無足採。
    承前說明，原告就「新增項目」主張追加11,900,000元，
      而被告就「新增項目」逕為結算金額為11,668,124元，兩
      者僅差231,876元，可知雙方對第二次變更設計之新增項
      目金額差異不大。有爭議者為原契約項目之追加減部分，
      因被告係採實作實算方式計算數量，故逕行結算後為「追
      減」-36,616,165元，至原告卻主張系爭工程為總價承攬
      ，而拒絕就原契約項目進行追加減結算，致生齟齬。
    由於兩造對於第二次變更設計無法達成合意，原告亦拒絕
      辦理結算，被告乃另行委託監造單位世曦公司依實作實算
      方式辦理逕行結算作業，結算總價應為553,458,033元，
      並將計算方式說明如下：
    1.原契約部分：原契約約定總價為574,300,000元，依實作
      實算逕行結算後須減少3,534,071元，故原契約項目之工
      程款金額為570,765,929元。
    2.第一次變更設計：兩造於94年12月14日完成第一次變更設
      計時，追減229,171元；嗣經全案依實作數量逕行結算時
      ，再行追減401,081元。故第一次變更設計共追減金額為
      630,252元。
    3.第二次變更設計：承前說明，第二次變更設計於全案逕行
      結算時，併為辦理，淨追減金額為-16,742,624元。
    4.營造物價調整：追加64,980元。
    5.逕行結算總價：原契約項目工程款金額570,765,929元－
      第一次變更設計共追減金額630,252元－第二次變更設計
      追減金額16,742,624元＋物調款64,980元＝553,458,033
      元。
  (二)系爭工程至第33期為止已估驗未發款金額為10,990,046元：
  (1)查已估驗未發款金額係指至第33期為止已完成估驗但尚未發
    款之金額。茲將兩造主張之金額及明細整理後，可知兩造之
    爭議在於「第32期估驗款未撥付信託戶（即未發款）」、「
    20期保留款」、「扣抵電費、電信費」、「代墊保全費」、
    「品管人員保留款」，分述如后：
    第32期部分估驗款671,177元、20期保留款141,433元，用
      以扣抵電費、電信費合計812,610元：系爭工程於97年11
      月至98年2月間尚未驗收完成，且未辦理結算，相關水電
      費、電信費用均應由原告支付，然其因財務問題，無力支
      付上開工程期間之電費及電信費用，被告乃委請健祐營造
      有限公司先代支付97年11月26日至98年2月25日之電費、9
      8年1月份止及98年2月份之電信費用，而上開期間電費、
      電信費用合計為812,610元，業由健祐營造公司代為支付
      ，被告乃以系爭工程第20期保留款141,433元、第32期估
      驗款中之671,177元，扣抵支付予健祐營造公司，此有被
      告之公文及內部函稿、世曦公司99年2月11日（099）中科
      第00616號函、健祐營造公司99年2月1日中科祐字第99000
      1號函、臺電公司與中華電信公司繳費收據可稽，被告於
      工程款中扣抵系爭電費與電信費用，應屬有據。
    代墊保全費1,218,979元：查原告原以系爭工程款，支援
      另案工程「西區高架水塔及配水池工程」96年7月16日至
      97年10月31日之保全費用合計1,218,979元，惟經被告將
      上開經費來源修正由99年度作業基金「臺中園區公共設施
      維護/一般服務費」項下支應，故被告乃將系爭代墊保全
      費用1,218,979元，納入已估驗未發款之工程款中。
    品管人員保留款741,000元：原告自95年3月25日起至96年
      7月31日止，均未依契約規定指派合格品管工程師，上開
      期間共計罰741,000元，業於原告之各期估驗工程款中扣
      抵，此有世曦公司歷次函文可稽，故原告逕將上開罰款計
      入已估驗未發放之工程款中，顯無理由。
  (2)承上，系爭工程已估驗未發款金額應係包括：第33期已估驗
    未發款7,480,727＋第32期估驗款未發款2,961,517＋第20期
    保留款141,433－扣抵電費、電信費812,610＋返還96年7月
    16日至98年3月31日代墊保全費1,218,979，合計10,990,04
    6元。
  (三)系爭工程尚未辦理估驗金額應為16,483,089元：
  (1)就此兩造均係以「工程結算總價」扣減「至第33期已估驗金
    額」，因兩造對於至第33期已估驗金額為536,974,944元，
    並無爭議，有爭執者為工程結算總價，此部分業詳如前述。
    故原告雖主張尚未辦理估驗金額應以變更後契約總價585,97
    0,829元，扣減至第33期已估驗金額536,974,944元，為48,9
    95,885元，並無可採。
  (2)準此，系爭工程尚未辦理估驗金額應以「工程結算總價」55
    3,458,033元，扣減「至第33期已估驗金額」536,974,944元
    ，而為16,483,089元，始為正確。
  (四)系爭工程得請求之工程尾款應為27,473,135元：
  (1)兩造就系爭工程得請求之工程尾款，均係以「已估驗未發款
    」加上「尚未辦理估驗」之金額計算之。就此，原告雖主張
    「已估驗未發款」金額11,324,677元，而「尚未辦理估驗」
    金額則為48,995,885元，故得請求之工程尾款高達60,320,
    562元云云，被告予以否認，故原告仍應就得請求之工程尾
    款高達60,320,562元先為舉證證明之。
  (2)又原告既無法證明所施作之工程，得請求之工程尾款為60,3
    20,562元。故依具有工程專業之監造單位世曦公司所辦理之
    結算觀之，「已估驗未發款」金額10,990,046元，而「尚未
    辦理估驗」金額則為16,483,089元，故得請求之工程尾款應
    為27,473,135元，始屬正確。
  (五)原告主張展延工期之事由，均無理由，分述如下：
  (1)高架水塔外牆磁磚變更部分，業經行政院公共工程委員會調
    解成立，原告重複請求，應無理由：
  按政府採購法第85之1條第3項規定，及依民事訴訟法第41 6
    條第1項、第380條第1項規定，可知政府採購案件經行政院
    公共工程委員會調解成立者，準用民事訴訟法有關調解之規
    定，乃具有與訴訟上和解，即與確定判決具有同一之效力，
    自不得再為相反之主張。
  經查，原告曾申請工程會案號調0000000履約爭議案，主張
    工程受「危評審查時間」、「施工道路未完成」、「施工方
    式變更」、「颱風、雨天無法施工」及「外牆磁磚變更設計
    」等因素影響請求展延工期，嗣後於96年2月9日減縮請求，
    僅保留因「外牆磁磚變更設計」致影響工期乙項，請求追加
    工期174天，經被告審認後，因不符展延工期之要件而予拒
    絕，原告乃於95年5月23日向行政院公共工程委員會提出調
    解，業經調解成立，並由行政院公共工程委員會於96年3月
    21日作成「調0000000號」調解成立書，被告同意就「外牆
    磁磚變更設計」部分展延30天。
  由於系爭工程原契約預定竣工日為94年11月21日，經第一次
    同意展延工期55天，展延後履約期限為95年1月15日。嗣就
    「外牆磁磚變更設計」經調解成立同意展延30天，同意展延
    後竣工期限為95年2月14日。故兩造對於「外牆磁磚變更設
    計」同意展延工期30天，顯已發生具有與確定判決同一之既
    判力，原告自不得再為相反之請求，然其卻仍於本案續執相
    同理由，請求免計或展延工期179天，顯屬重複請求，應予
    駁回。
  (2)危險性工作場所審查請求免計工期75天，並無理由：
    依行政院公共工程委員會作成「訴0000000號」審議判斷書
    記載之判斷理由所示：「查系爭工程核定之施工計畫圖，本
    『危評』作業預訂期程為154天（93年6月20日至93年11月20
    日），係屬要徑，而申訴廠商向中檢所提出審查作業之申請
    （93年9月29日），已較原預訂時程有所遲延101天…，其次
    本項『危評』申請審核，主管機關之審查期間，上開『危險
    性工作場所審查暨檢查辦法』第7條第2項業已明定為30日，
    申訴廠商亦早已知悉，並於其網圖排程內加以預留，故將主
    管機關之審核及依審查意見修正後重新送審時程所需時間，
    皆應已合理預估在其網圖排程內（若否，則本項作業，不需
    於網圖排定如此長之期程）。另本項『危評』因先後3次送
    審，中檢所於申請人提出申請後，皆依規定於30天內完成審
    核，並無不當遲延，故申訴廠商本項主張，尚難參採。」（
    參被證36第56至57頁）。經查，上開審議判斷書乃係由具有
    工程專業與法律專業之委員共同決議而成，原告前揭因危評
    審查作業，請求展延工期之主張，業遭系爭審議判斷駁回，
    足證原告此項請求實無理由。
  (3)「配水池擋土預壘樁變更設計」請求展延工期112天，並無
    理由：
    依行政院公共工程委員會作成上開審議判斷書記載之判斷理
    由所示：「有關預壘樁壓樑之施作，…此工項之施作與地質
    狀況無關，申訴廠商將其併入，容有不妥。復查系爭預壘樁
    之預定施作期程35天（93年9月11日至93年10月15日），另
    有浮時5天，而實際施作總天數為73天，扣除原核定上開期
    程，招標機關業已同意不計工期33天在案（即73-35-5）。
    申訴廠商將其機具進場後之整理、檢修，或因其他原因停工
    、休息，併入本項主張，容有不妥，故申訴廠商之本項主張
    ，尚難參採。」（參被證36第58頁），故原告就「配水池擋
    土預壘樁變更設計」請求展延工期112天，實無理由。
  (4)「基地內他標土方及材料堆置」影響工期97天部分，並無理
    由：
    依行政院公共工程委員會作成上開審議判斷書記載之判斷理
    由所示：「2.系爭土方大部分堆置於工區東側2期擴建預定
    地，局部侵占系爭工程預定施作之環場道路位置（施工初期
    申訴廠商將其規劃為材料堆置場），對系爭工程主要工項（
    配水池、高架水塔、加壓站、電氣機房等）相關作業之施作
    ，影響甚為有限。又申訴廠商所稱影響之『收方作業』，其
    已於93年8月6日以1F0030-備006號備忘錄，送請監造單位核
    備，即可推知該區域土方清運對收方作業之影響，亦屬有限
    。3.次查該土方堆置區○○○道路用地，系爭土方移除後之
    後續施作工項順序為『路堤填築』、『景觀地坪工程』、『
    路面工程（環場道路）』；而該『路堤填築』預定施作期程
    為20天（94年6月8日至94年6月27日），尚有浮時79天，故
    本項土方清運對該路面工程（環場道路）之施作期程，不生
    影響。4.由於申訴廠商未能對系爭土方清運受影響之要徑工
    項提出具體佐證以實其說，故本項主張，尚難參採。」（參
    被證36第58-59頁）。由此可知，原告主張基地內他標土方
    及材料堆置影響工期97天部分，既未影響要徑工程，所為主
    張，無足採信。
  (5)有關颱風、地震、下雨道路泥濘打滑無法通行及選舉影響工
    程77天部分，並無理由：
  有關下雨道路泥濘打滑無法通行，影響工期25天部分：「經
    查有關工區○○○道路如何規劃安排，各工項施作之先後順
    序，此為投標廠商事前應考量之問題，而非履約時再以施工
    難易或工期長短予以主張。復查系爭工程工區北側與他標工
    程（道路工程）相鄰，施工階段（後期除外）並非只有單一
    出入口，申訴廠商施工初期階段即以工區西側為出入口，故
    其主張『科園路』為本工程唯一對外出入道路係不可採。另
    系爭工程詳細價目表壹十-17編列有『施工便道』工項，及
    壹十-09編列有『工區○○道路維護清理』，故施工道路之
    安排與管理，此為申訴廠商應負之責，故申訴廠商本項主張
    ，並無契約規範以為立論之基礎。」此有行政院公共工程委
    員會前開審議判斷書可參（參被證36 第60頁）。故原告此
    項主張，並無可採。
  有關雨天工區積水，影響工期30天乙節：按系爭工程合約第
    6條第1項第1款、第20條第3項約定，被告就原告主張日期中
    之94年7月20日，業以因受海棠颱風之影響，同意94 年7月
    17日至94年7月20日展延工期4天。至原告其餘主張，因其均
    未依系爭契約第20條第3項約定之程序辦理，被告依約無法
    同意展延，故其請求均無理由。況依行政院公共工程委員會
    上開審議判斷書記載之判斷理由所示：「有關工區之管理、
    工區周邊之截流及工區內之防洪、抽排此等措施，皆為施工
    管理者應負之責。縱查上開主張之94年6月15 日之降雨量為
    221.9mm，惟至多僅該日符合契約第20條第3項『豪雨』之規
    定，故申訴廠商本項主張，即屬無由。」（參被證36第
    60-61頁）。準此，原告主張因雨天工地積水，請求免計工
    期30天，亦屬無據。
  有關颱風影響工期20天乙節，被告已同意免計工期17天，所
    餘3天之請求並無理由：依被告94年11月16日工期展延審查
    意見表所示（參被證32，即第一次展延），被告就系爭工程
    受颱風影響部分，已同意免計工期共17天。至其餘3天，依
    行政院公共工程委員會前開審議判斷書記載之判斷理由所示
    ，93年7月5日降雨量為68.1mm，施工日誌登載工地有3位工
    程師，並無小工，故有停工之實，但無救災之需。94年8月6
    日降雨量為3.5mm，是日之施工日誌，工地正常施工。94年8
    月31日降雨量68.1mm，是日之施工日誌，工地有5位工程師
    ，並無小工，故有停工之實，但並無防災之需（參被證36第
    61-62頁）。故原告就其餘3日請求展延工期，亦無理由。
  有關選舉影響工期2天乙節：按系爭工程合約第6條第1項第1
    款就工期計算之方式已訂有約定，原告主張因選舉日致停工
    ，請求展延工期2天，顯悖於系爭契約第6條第1項第1款之約
    定，所為請求亦無理由，此亦有行政院公共工程委員會上開
    審議判斷書之理由，可資參照（參被證36第62頁）。
  (6)有關雨天有雷擊、感電、漏電等不可抗力事由，影響工期25
    天部分，亦屬無據：
  依系爭契約第20條第3項約定，僅有「颱風、地震、豪雨、
    洪水等不可抗力之天然災害」，經依該項約定之程序辦理，
    並由被告認定後，始得按實需工作時間延長工期。故原告主
    張雨天有雷擊、感電、漏電等事由，請求展延工期，已無契
    約之立論依據。
  次依行政院公共工程委員會前開審議判斷書所示：「履約期
    間受天雨影響施工，此屬可預知之風險，故當納入各工項施
    做期程之考量，此為申訴廠商之責，故申訴廠商單純以危評
    審查核准書所載而為主張，尚難參採。」（參被證36第62頁
    ），益徵原告此項主張，無可憑信。
  (7)有關第2次變更設計，影響工期60天部分：
    依行政院公共工程委員會上開審議判斷書所示：「依施工規
    範第00100章工作綱要及一般說明第1.1.1契約主旨（3）：
    『凡為完成本工程工作所需…等均屬本工程工作範圍。』由
    於系爭變更設計之內容，為原契約工項數量之調整，及契約
    新增工項議價，並無涉及契約圖說規範之變更，故系爭變更
    設計，當不生工期展延之問題，又申訴廠商亦未能提供本項
    請求之契約依據，及具體佐證以實其說，故其主張尚難參採
    。」（參被證36第62頁）。從而，原告是項主張亦無理由。
  (六)原告不得主張展延工期，被告依系爭契約第22條第1項、第3
    項第1款之規定，請求逾期違約金為有理由：
  (1)查系爭工程原訂完工日（即竣工日）為94年11月21日，嗣經
    兩造同意第一次展延工期55天，第一次展延後完工日為95年
    1月15日；後原告另向公共工程委員會申請展延工期之調解
    ，兩造經調解成立，被告同意第二次展延工期30天，故第二
    次展延後完工日為95年2月14日，原告即應於95年2月14日前
    完工（即申報竣工），詎原告遲至96年7月31日始申報竣工
    ，故原告之逾期天數為532天（即95年2月15日計算至96年7
    月31日止），依系爭契約第22條第3項第1款計算之逾期違約
    金為553,458,033元（計算式：553,458,033×0.2%×532＝
    588,879,347元，元以下四捨五入，下同）。惟此金額已逾
    結算總價之百分之二十，爰依系爭契約第22條第1項規定，
    以結算總價百分之二十計算逾期違約金為110,691,607元（
    計算式：553,458,033 ×20 %＝110,691,607元）。
  (2)又原告所稱得展延工期之事由，均已由行政院公共工程委員
    會採購申訴審議判斷書逐一駁斥，而無可憑採。被告依系爭
    工程契約第22條第1項、第3項第1款規定，請求逾期違約金
    110,691,607元，實屬有據。
  (七)末查，被告對原告之上開逾期違約金債權遠高於原告主張之
    工程尾款，被告主張以逾期違約金債權中，與原告主張之系
    爭工程尾款同額部分主張抵銷，故原告已無任何工程尾款可
    資請求，所為本訴請求即無理由，應予駁回。
  (八)聲明：(1)原告之訴均駁回。(2)如受不利判決，願供擔保請准
    免予假執行。
三、兩造經法官試行整理並簡化爭點，結果如下：
  (一)不爭執事項：
  1.兩造於93年6月14日簽立營繕工程契約，約定總價為574,300
    ,000元。
  2.依照系爭契約第6條約定是以開工後520個日曆天計算工期。
  3.對於第6條第1款約定日曆天包括晴雨天、假日天。就第6條
    第3款應工程需要可延長工期部分由原告向被告申請延期，
    被告得酌予延期或不得延期，原告就此部分不得異議。已逾
    竣工期限原告所提出之申請，被告不予受理。
  4.第20條第3項約定在正式驗收合格前，遭遇颱風、地震、豪
    雨、洪水等不可抗力的天然災害時，原告應於災害發生後24
    小時內報請被告派員會同勘查認定，得按實需工作時間延長
    工期。
  5.系爭契約第20條係為工程保險之約定。
  6.就系爭工程磁磚變更設計部分，兩造有於公共工程委員會經
    調解合意展延工期。
  7.兩造於第一次變更有追減229,171元。
  8.就第二次變更設計兩造並沒有成立契約合意。
  9.依照公共工程委員會調解成立書（調0000000號）調處兩造
    合意最後履約期日為95年2月14日。
  10.原告於96年7月31日報請系爭工程竣工。
  11.第33期已估驗未發款為7,480,727元，第32期已估驗未發款
    為2,961,517元，第20期保留款為141,433元。
  12.品管人員保留款金額為741,000元、被告應給付原告代墊保
    全費為1,218,979元（96年7月16日至98年3月31日）。
  13.系爭工程所生電費及電信費合計812,610元，已由被告先行
    給付。
  14.第二次變更設計工程原告就新增部分所施作的金額為11,6
    68,124元。原告所施作之工程項目為被告所提第二次變更設
    計結算書所載。
  (二)本訴爭執事項：
  1.系爭工程結算總價為585,970,829元或553,458,033元？
  2.系爭工程尚未辦理估驗的金額為何？
  3.原告請求給付未給付的工程款（已估驗未發及未估驗）之金
    額為何？
  4.被告抗辯所支付電費、電信費合計812,610元應予扣抵工程
    款是否有理由？
  5.原告請求被告給付品管人員保留款741,000元有無理由？
  6.原告主張因為磁磚變更設計應予展延工期179天有無理由？
  7.原告主張高壓水塔及加壓站因送請危評應予展延工期75天有
    無理由？
  8.原告主張配水池擋土牆因為變更設計應予展延工期112天有
    無理由？
  9.原告主張因為系爭工程有他標工程未完成，不可歸責於原告
    而主張展延工期97天有無理由？
  10.原告主張因為颱風及下雨應予展延工期75天有無理由？
  11.因為立委選舉及三合一選舉應予展延工期2天有無理由？
  12.原告主張高壓水塔、加壓站、配水池因雨不能施作應予展延
    工期25天有無理由？
  13.原告主張第二次變更設計應予展延工期60天有無理由？
  14.被告抵銷抗辯有無理由？
四、得心證之理由：
  (一)原告得向被告請求工程款17,414,625元及品管人員保留款
    741,000元，合計18,155,625元：
  (1)按「總價承攬」契約，係業主事先將欲發包之工程之圖面、
    施工說明書及訂出之數量、規格等資料交與欲承包之廠商，
    由廠商按施工圖等資料自行計算評估施作該項工程之支出及
    利潤後，訂出價格參加競標，決標之方式係就參與競標之廠
    商中出價最低者得標，該投標金額即係承包該項工程之承包
    商就該工程所得報酬之總金額，「總價承攬」即承攬報酬係
    依約定總價給付，蓋承包商投標前已有施工圖及施工說明書
    等資料可計算工程施作所需耗用之數量，並據以之訂出承包
    工程之價格，是以即令實際施作工程時，承包商發現施作數
    量有所增減，此增減數量之風險應係由承包商自行承擔，不
    得據此向業主要求增減給付。查，依兩造所不爭執之系爭工
    程契約第3條內容記載為：「第三條：契約總價：契約總價
    新台幣（下同）伍億柒仟肆佰參拾萬元整（含5％營業稅）
    ，詳細表附後，若營業稅稅率因政府之調整而有增加或減少
    時，契約總價配合調整。工程結算後之總價按照實作數量結
    算之。」等語，明文系爭工程之結算金額以實作數量計算，
    且查，依原告所提出關於第二次變更設計部分其參與第二次
    至第五次投標之投標單均記載「有關原契約項目及數量於本
    工程施工中，貴我雙方並未有變更設計施工，故無貴局於本
    次投標總標價欄位之追加（原合約項目、單價）及追減（原
    合約項目、單價）。原契約項目數量結算，應依貴我雙方契
    約第三條契約總價：契約總價新台幣（下同）伍億柒仟肆佰
    參拾萬元整（含5％營業稅），詳細表附後，若營業稅稅率
    因政府之調整而有增加或減少時，契約總價配合調整。工程
    結算後之總價按照實作數量結算之。」等語，亦明確載明關
    於第二次變更設計部分並非系爭工程合約以外之項目，是如
    為總價承攬，則關於第二次變更設計部分既為原系爭工程合
    約之施作範圍，揭諸上開說明，即令實際施作工程時，原告
    發現施作數量有所增減，此增減數量之風險應係由承包商之
    原告自行承擔，不得據此向業主即被告要求增減給付，惟原
    告仍於第二次變更設計部分請求被告給付並參與投標，益徵
    兩造所訂立之系爭工程合約，除一式計價之工程款外，係採
    實作實算，而非總價承攬甚明，是原告主張本件為總價承攬
    等語，尚屬無據。
  (2)再按當事人主張有利於己之事實者，就其事實有舉證之責任
    。民事訴訟法第277條前段定有明文。且按稱承攬者謂當事
    人約定，一方為他方完成一定之工作，他方俟工作完成，給
    付報酬之契約；報酬應於工作交付時給付之，無須交付者，
    應於工作完成時給付之。民法第490條第1項、第505條第1項
    分別定有明文。本件原告主張其就系爭工程合約原訂總價57
    4,300,000元，加計第二次變更設計追加部分11,668,124 元
    ，扣除第一次變更設計追減部分229,171元，就系爭工程已
    施作部分得請求之工程款為585,970,829元等語，被告固不
    爭執第一次變更設計追減金額及第二次變更設計原告所追加
    施作部分之金額為11,668,124元，惟否認系爭工程結算後之
    工程總價為585,970,829元，辯稱：系爭工程第二次變更設
    計結算結果，應追減工程款16,742,624元。查，兩造均不爭
    執第二次變更設計關於追加部分，包括原系爭工程合約已
    列有單價項目之追加減，及原系爭工程合約圖說有標示應
    施作項目，僅因詳細價目表及單價分析表中無相對應之項目
    ，而列為新增工項另辦理議價，且兩造亦不爭執第二次變更
    設計關於追加新增部分金額為11,668,124元。是就系爭工程
    第二次變更設計追加部分，雖兩造嗣後並未另行訂立契約約
    定，然此既為兩造系爭工程合約約定之施作範圍，則原告主
    張第二次變更設計追加新增部分之工程款11,668,124元為系
    爭工程合約約定範圍，即屬有據。又查，依系爭工程之監造
    單位世曦公司所提出之營繕工程結算書所載，系爭工程第二
    次變更設計部分，其中原系爭工程合約項目內追加部分關於
    整地、道路及大地工程部分追加936,480元、結構工程部分
    追加2,412,076元、建築及景觀部分追加3,410,917元、排水
    工程部分追加169,356元、機械管線工程部分追加11,638元
    、電氣工程部分追加252,195元，並加計工程品質管制費部
    分追加43,156元、承包商利潤、試驗及管理費部分追加578,
    865元，及加值型營業稅部分追加390,734元，合計追加部分
    為8,205,417元；另關於減少施作部分，其中結構工程部分
    追減23,780,201元、建築及景觀部分追減6,968,719元、排
    水工程部分追減122,592元、機械管線工程部分追減239,021
    元、電氣工程部分追減53,050元，並工程品質管制費部分追
    減192,581元、承包商利潤、試驗及管理費部分追減2,583,1
    51元，及加值型營業稅部分追減1,743,627元，合計追減部
    分為36,616,165元；關於新增部分116,668,124元，其中包
    括建築及景觀部分追加7,176,677元、自動噴灌系統追加225
    ,778元、儀控工程部分追加1,440,188元、電氣工程部分追
    加1,385,340元，並加計工程品質管制費部分追加61,368元
    、承包商利潤、試驗及管理費部分追加823,148元，及加值
    型營業稅部分追加555,625元，而系爭工程採實作實算方式
    計算承攬報酬，已如前述，原告復未舉證證明關於系爭工程
    第二次變更設計其減少施作項目合計28,410,748元部分，其
    有施作之事實，是被告抗辯系爭工程第二次變更設計其追減
    部分合計28,410,748元，應予扣除，核屬有據。又被告辯稱
    依實作實算計算，原系爭工程合約部分應減少3,534,071元
    ，第一次變更設計部分除前開已追減部分229,171元外，應
    再減少401,081元等語，業據被告提出結算驗收證明書為證
    ，原告雖主張上開金額不應扣除等語，然系爭工程採實作實
    算方式計算承攬報酬，已如前述，原告亦未舉證證明被告所
    主張原系爭工程合約部分未予施作應減少3,534,071元及第
    一次變更設計部分未予施作應再減少401,081元之施工部分
    ，其業已施作完畢，是被告此部分所辯，應屬可採，另加計
    被告自陳應依營造物價調整追加付64,980元，基此計算系爭
    工程施作完畢原告所得請求之結算總價應為553,458,033元
    （計算式：574,300,000元－原契約未施作減少部分3,534,0
    71元－第一次變更設計兩造約定追減部分229,171元－第一
    次變更設計原告未施作應減少部分401,081元＋第二次變更
    設計新增部分116,668,124元－第二次變更設計追減部分28,
    410,748元＋營造物價調整款64,980元＝553,458,033元）。
  (3)查，兩造不爭執被告就系爭工程已估驗計價金額為536,974,
    944元，其中525,650,267元業已給付原告，據此計算原告得
    請求被告給付系爭工程之工程尾款為27,742,786元（計算式
    ：工程結算總價553,393,053元－已給付之工程款525,650,2
    67元＝27,742,786元）。
  (4)另兩造就第33期已估驗未發款為7,480,727元、第32期已估
    驗未發款2,961,517元、第20期保留款141,433元及品管人員
    保留款為741,000元均尚未給付原告一事，並不爭執，然被
    告抗辯第32期已估驗未發款其中671,177元、第20期保留款
    141,433元部分，因97年11月至98年2月間系爭工程未驗收完
    成且未結算，相關之水電費、電信費用應由原告支付，然原
    告未予支付，由被告委請健祐營造有限公司代為支付，並以
    第32期已估驗未發款其中671,177元、第20期保留款141,433
    元扣抵支付予健祐營造有限公司；另品管人員保留款部分，
    因原告95年3月25日起至96年7月31日止，未依契約規定指派
    合格品管工程師，而遭罰款741,000元，並自原告各期之估
    驗工程款中扣抵完畢等語。查：原告就被告主張原告因施
    作系爭工程於施作期間產生之水電費用及電信費用共計812,
    610元由被告先行代墊支付一事，並未爭執，是被告主張已
    以其應給付原告之第32期已估驗未發款其中671,177元、第
    20期保留款141,433元扣抵，核屬有據。另就品管人員保
    留款741,000元部分，被告雖以前詞置辨，並提出世曦公司
    之函文為證，然參諸系爭工程合約，並無任何關於原告未依
    約設置合格品管工程師時，得為罰款之約定，被告所辯得予
    以罰款等語，尚屬無據，況縱認系爭工程合約第12條為被告
    得主張扣款之約定，然依被告所提出監造單位製作之第二次
    變更設計營繕結算書內容所載，關於工程品質管制費之計價
    方式均係採一式計算，而依系爭工程合約第12條第3項關於
    未依品質管制約定履行之違約金計算方式，第一次通知未依
    限改善係以該瑕疵項目契約單價之5％×該瑕疵所代表數量
    ；第二次通知未依限改善，計算方式為以該瑕疵項目契約單
    價之10％×該瑕疵所代表數量；第三次通知未依限改善，計
    算方式為以該瑕疵項目契約單價之20％×該瑕疵所代表數量
    ，是如認系爭工程合約第12條為原告未設置品管人員之瑕疵
    之罰款約定，則最高罰款金額亦僅為品管人員保留款741,00
    0元之35％即259,350元，與被告所辯全部品管人員保留款均
    予以扣除有異，亦不足以作為被告主張得扣除品管人員保留
    款之依據。是該世曦公司之函文，仍不足以作為有利於被告
    之認定，被告抗辯該品管人員保留款741,000元應予扣抵，
    尚無足採。
  (5)又查，依系爭工程合約第24條第2項約定，原告應按結算總
    價百分之二繳交保固保證金予被告，而系爭工程之結算總價
    為553,458,033元，已如前述，據此計算原告應繳交之保固
    保證金為11,069,161元（計算式：553,458,033元×2％＝
    11,069,161元），而原告亦主張該保固保證金由其得請求之
    工程款扣抵，而系爭工程原告尚得請求之工程尾款為27,742
    ,786元，基此，於扣抵保固保證金11,069,161元後，原告得
    請求被告給付之工程尾款餘額為16,673,625元（計算式：
    27,742,786 元－11,069,161元＝16,673,625元）。
  (6)從而，原告得向被告請求系爭工程尾款餘額為16,673,625元
    及品管人員保留款741,000元，合計17,414,625元（計算式
    ：16,673,625＋741,000＝17,414,625）逾此部分請求，尚
    屬無據。
  (二)被告復抗辯：上開金額應扣除逾期違約金110,691,607元、
    逾期天數監造服務費11,270,796元、保固保證金11,069,161
    元、98年消防設備檢查申報費用10,500元、緊急發電機維修
    保養97,493元、乾粉滅火器換藥7,350元、消防設備檢查維
    修採購10,868元、竣工結算書圖製作費44,302元、缺失改善
    另洽第三人處理費預算暫訂10,000,000元、第一、二次代操
    作費649,872元、西區一階自來水管漏水改善費212,441元，
    予以抵銷後，原告再行請求給付工程款，顯無理由等語。
    本院審酌如下：
  (1)逾期違約金110,691,607元部分：
    被告辯稱本件系爭工程原定工期為520個日曆天，經兩造同
    意第一次展延工期55天，及第二次調解成立展延工期30天，
    系爭工程應於95年2月14日完工，然原告遲至96年7月31日始
    申報完工，遲延532天，依系爭工程合約第22條第1項、第3
    項第1款計算逾期違約金，即依工程結算總價20％計算金額
    為110,691,607元等語，原告則辯稱系爭工程有前開應免計
    及展延工期之情形，並無逾期完工等語。經查：
  原告主張有關高架水塔外牆磁磚變更，影響工期179天（94
    年7月21日至95年1月15日）部分：
    原告主張系爭工項之磁磚選色，業於94年7月21日核定，嗣
    因原設計為閃光亮細磁磚，妨害飛航安全，經招標機關指示
    高架水塔外牆磁磚材料辦理變更設計，至95年2月21日於同
    意磁磚材料、顏色、廠商資格之變更後，方得開始施作，故
    據以主張本項請求。然查，系爭磁磚，變更後之材質及顏
    色核定日期為94年12月20日，相關之施工圖，申訴廠商於94
    年12月28日以1F0030-備333號備忘錄提送，經監造單位審核
    後，於95年1月25日以（95）中科第0285號函同意備查。而
    有關材料廠商資格，原告於95年2月13日以1F0030-備359 號
    備忘錄提送，經監造單位審核後，於95年2月21日以（95 ）
    中科第0487號函同意備查，原告亦於95年2月21日進場開始
    施作系爭工項。且查，系爭磁磚變更事項，原告於95年5月
    23日向公共工程委員會提出履約爭議調解之申請，雙方經該
    會於96年3月21日調解成立，展延工期30天，此為兩造所不
    爭執，並有被告96年8月1日中營字第0960011275號函附卷可
    憑，足見關於上開磁磚變更部分，兩造業已調解成立展延工
    期30天，是原告於本院復行主張系爭工程關於高架水塔外牆
    磁磚變更部分應不列計工期179天等語，為無理由。
  原告主張有關「丁類危險性工作場所施工安全評估報告」（
    下稱「危評」）審核期間免計工期75天部分：
    原告主張其於93年9月29日及94年1月20日先後2次提送上開
    評估報告予中檢所審查，中檢所亦分別於93年10月26日及94
    年2月16日函復審核不合格後，原告於94年2月16日復以94-I
    F0030-043號函，第3次向中檢所提出本項審查之申請，於94
    年3月9日始獲中檢所以勞中檢營字第0941001738號函復判定
    合格，是上開3次主管機關審查期間共計75天〔第1次審核作
    業27天（93年9月29日~93年10月26日）+第2次審核作業27天
    （94年1月20日~94年2月16日）+第3次審核作業21天（94 年
    2月16日~94年3月9日）〕應予以展延工期等語。然按「本法
    第26條第1項規定之危險性工作場所分類如下：…四、丁類
    ：係指下列之營造工程：（一）建築物頂樓板高度在50公尺
    以上之建築工程。…（六）工程中模板支撐高度7公尺以上
    、面積達100平方公尺以上且佔該層模板支撐面積60%以上者
    。」、「事業單位應於甲類工作場所、丁類工作場所使勞工
    作業30日前，向當地勞動檢查機構（下稱檢查機構）申請審
    查。…」、「第5條審查之結果，檢查機構應於受理申請後
    30日內，以書面通知事業單位。但可歸責於事業單位者，不
    在此限。」危險性工作場所審查暨檢查辦法第2條、第4條第
    1項及第7條第2項定有明文。查，系爭工程高架水塔頂樓樓
    板高度為53.9公尺，而高架水塔內有蓄水池模板支撐高度
    27.2公尺，面積達558平方公尺，占該層模板支撐面積百分
    之百；器材室模板支撐高度11.8公尺，面積達105平方公尺
    ，占該層模板支撐面積百分之百，故符合上開辦法第2條之
    規定，須辦理危險性場所審查，主管檢查機構為中檢所。且
    查，系爭工程核定之施工計畫網圖，本「危評」作業預訂期
    程為154天（93年6月20日至93年11月20日），係屬要徑，而
    原告向中檢所提出審查作業之申請（93年9月29日），已較
    原預訂時程有所遲延101天（93年6月21日至93年9月29日）
    ，其次本項「危評」申請審核，主管機關之審查期間，上開
    「危險性工作場所審查暨檢查辦法」第7條第2項業已明定為
    30日，原告亦早已知悉，並於其網圖排程內加以預留，故將
    主管機關之審核及依審查意見修正後重新送審時程所需時間
    ，皆應已合理預估在其網圖排程內（若否，則本項作業，不
    需於網圖排定如此長之期程）。另本項「危評」因先後3次
    送審，中檢所於申請人提出申請後，皆依規定於30天內完成
    審核，並無不當遲延，故原告主張此部分工期應予免計工期
    75天等語，仍無足採。
  原告主張有關「配水池擋土預壘樁變更設計」工期展延112
    天（93年10月26日至94年2月14日）部分：
    原告主張原預定系爭工項之施作期程為93年9月11日至93 年
    10月20日（最遲完成日期為93年10月25日），惟該地層石塊
    密集、直徑較大，現地狀況與原設計不符，原設計鑽掘樁無
    法施作，故改用衝擊樁施作，至94年2月5日方將預壘樁完成
    及於94年2月14日將預壘樁壓樑全部施作完成，以其實際施
    作期程，是該工期112天應予展延工期等語。然查，系爭工
    程之配水池擋土措施，原設計為預壘樁L=9公尺，嗣招標機
    關因為減少施工界面影響，決定將配水池位置南移5公尺，
    於93年9月22日以中三字第0930007276號函，同意修正預壘
    樁長（變更設計長度增長至10~14公尺）及設置間距，合先
    敘明。有關預壘樁壓樑之施作，依原核定之網圖排程為5天
    （93年10月16日至93年10月20日），而實際施作期程為10天
    （94年2月5日至94年2月14日），較原預定期程較長（經查
    此期間適逢年節94年2月8日至94年2月11日，工地停工），
    惟此工項之施作與地質狀況無關，原告將其併入，容有不妥
    。復查系爭預壘樁之預定施作期程35天（93年9月11日至93
    年10月15日），另有浮時5天，而實際施作總天數為73天，
    扣除原核定上開期程，被告業已同意不計工期33天在案（即
    73－35－5）。原告機具進場後之整理、檢修，或因其他原
    因停工、休息，與本件配水池擋土預壘樁變更設計無涉，故
    其主張此部分應展延工期112天，尚屬無據。
  原告主張有關「基地內他標土方及材料堆置」影響工期97天
    （93年6月20日至93年9月24日）部分：
    原告主張被告於93年8月10日召開施工介面協調會，責成訴
    外人互助營造公司將該公司置放於水三二期用地約2萬5,000
      m3之土石方於93年9月底前運離，以利原告辦理現地收方
    作業，惟互助營造公司因故並未完全清運，被告復於93年9
    月24日召開會議，將所餘土方約1萬6,427m3交由原告接管，
    原告為上開土石方之清運，影響系爭工程之「鑑界及測量等
    相關作業」預定期程為30天（93年6月20日至93年7月19日）
    、「清除與掘除」預定期程為5天（93年7月20日至93年7月
    24日）及「收方作業」預定期程為17天（93年7月25日至93
    年8月10日）之施作，是此部分應不予列計工期97天等語。
    查系爭土方大部分堆置於工區東側2期擴建預定地，局部侵占
    系爭工程預定施作之環場道路位置（施工初期原告將其規劃
    為材料堆置場），對系爭工程主要工項（配水池、高架水塔
    、加壓站、電氣機房等）相關作業之施作，影響甚為有限。
    又原告所稱影響之「收方作業」，其已於93年8月6日以1F00
    30-備006號備忘錄，送請監造單位核備，即可推知該區域土
    方清運對收方作業之影響，亦屬有限。次查，該土方堆置區
    ○○○道路用地，系爭土方移除後之後續施作工項施作順序
    為「路堤填築」、「景觀地坪工程」、「路面工程（環場道
    路）」；而該「路堤填築」預定施作期程為20天（94年6月8
    日至94年6月27日），尚有浮時79天，故本項土方清運對該
    路面工程（環場道路）之施作期程，不生影響。至原告主張
    因系爭土方清運影響要徑工項，然未據原告提出任何證據證
    明，是其主張因他標工程土石堆置影響工期應予免計工期等
    語，亦無足採。
  原告主張有關颱風、地震、下雨道路泥濘打滑無法通行及選
    舉影響工期77天部分：
  1.有關下雨道路泥濘打滑無法通行，影響工期25天（93年6月
    20 日至94年3月20日）部分：
    原告主張，系爭工程基地北側「科園路」為本工程車輛人員
    進出唯一道路屬被告機關他標工程施工中，西側緊鄰大排水
    溝渠未施作(非本工程範圍)，初期本工區○○○道路可進出
    ，原告建議被告於西側尚未施作大排水溝渠上埋設簡易水泥
    涵管先施作對外便道，做為臨時出入口進出工區○○○○○
    道也因本工程之配水池要徑施工而廢除。而本工程唯一對外
    出入道路「科園路」為被告機關他標工程承攬商「裕三營造
    」承攬施工中，直至94年3月20日才完成級配AC鋪設，在「
    科園路」未鋪設級配AC前，因道路路底為紅黏土壤，每逢降
    雨該道路即泥濘打滑，車輛、人員、機具、材料均無法進出
    ，需經天氣放晴後曝曬2日以上才能進出，故以「科園路」
    未鋪設級配AC前之：（1）93年9月8日至93年9月17日，計10
    天、（2）94年2月18日至94年3月2日，計13天、（3）94年3
    月12日至94年3月13日，計2天等3段期間，主張應予以免計
    工期共25天（10+13+2）。然查，有關工區○○○道路如何
    規劃安排，各工項施作之先後順序，此為原告事前應考量之
    問題，而非履約時再以施工難易或工期長短予以主張。復查
    系爭工程工區北側與他標工程（道路工程）相鄰，施工階段
    （後期除外）並非只有單一出入口，原告施工初期階段即以
    工區西側為出入口，故其主張「科園路」為本工程唯一對外
    出入道路係不可採。另系爭工程詳細價目表壹十-17編列有
    「施工便道」工項，及壹十-09編列有「工區○○道路維護
    清理」，故施工道路之安排與管理，此為原告應負之責，故
    原告以被告未鋪設級配AC前之時間共計25天應予免計工期等
    語，自屬無據。
  2.有關雨天工區積水，影響工期30天部分：
    原告主張，系爭工程之配水池屬大面積1萬4,225平方公尺深
    開挖9公尺、加壓站基礎工程深開挖12公尺、高架水塔基礎
    工程深開挖4公尺，因本基地位於該區較低窪處，每逢下雨
    該低窪區域之雨水，皆灌流入本基地致積水無法施工，需將
    積水抽排完畢並曝曬基地後始能再行施工，故因積水影響工
    程進度計有：（1）94年5月13日至94年5月29日，計17天、
    （2）94年6月14日至94年6月16日，計3天、（3）94年7月20
    日至94年7月26日，計7 天、（4）94年8月6日至94年8月8日
    ，計3天，以上合計30天（17+3+7+3），應不予列計工期等
    語。查，原告上開主張之日期中之94年7月20日，被告業已
    同意免計工期，故原告於本案再行重複請求不予列計工期，
    為無理由。另系爭工程合約契約第6條第1項第1款係約定：
    「工程期限計算方式為日曆天，除因有不可抗力或有不可歸
    責於廠商之事由者外，無論晴雨天、星期日、國定假日、民
    俗節日及其他休息日一律計算工期。」、第20 條第3項約定
    ：「在正式驗收合格前遭遇颱風、地震、豪雨、洪水等不可
    抗力之天然災害時，乙方應於災害發生24小時內報請甲方派
    員會同勘查認定，按實際工作時間延長工期。」，是兩造所
    訂立之系爭工程合約就有關天候對工期影響已有約定，故有
    關工區之管理、工區周邊之截流及工區內之防洪、抽排此等
    措施，皆為施工管理者應負之責，且其中94年7月17日至20
    日，原告曾以颱風為由向被告申請免計工期，經被告同意免
    計工期，有被告中三字第0940012698號函在卷可憑，原告於
    被告免計工期後，於本件再行提出請求免計工期，亦屬無據
    。是原告主張因雨天積水不應列計工期等語，仍無足採。
  3.有關颱風影響工期20天（93年7月至94年10月）部分：
    原告主張系爭工程履約期間受颱風影響，應予免計工期之日
    計有：（1）「敏督利颱風」5天（93年7月1日至至93年7月5
    日）、（2）「艾利颱風」3天（93年8月23日至93年8月25日
    ）、（3）「納坦颱風」1天（93年10月25日）、（4）「南
    瑪都颱風」2天（93年12月4日至93年12月5日）、（5）「海
    棠颱風」4天（94年7月17日至94年7月20日）、（6）「馬莎
    颱風」2天（94年8月5日至94年8月6日）、（7）「泰利颱風
    」2天（94年8月31日至94年9月1日）、（8）「龍王颱風」1
    天（94年10月2日）等8個颱風，合計影響20天應不予列計工
    期等語。然查，被告業己對上開8個颱風，於94年11月25 日
    以中三字第0940012698號函同意免計工期共17天，故原告所
    主張20天，其中17天業經被告免計工期，原告於本案復行主
    張不予列計工期，即屬無據，又原告所主張之20天扣除前開
    被告業已同意免計工期之17天後，其餘之3天分別為93年7月
    5日、94年8月6日及94年8月31日，依施工日誌所載，其中93
    年7月5日降雨量為68.1mm，工地有3位工程師，並無小工，
    故有停工之實，但並無救災之需；94年8月6日降雨量為3.5m
    m，工地正常施工；94年8月31日降雨量為68.1mm，工地有5
    位工程師，並無小工，故有停工之實，但並無防災之需。而
    上開3日之累積雨量雖未達中央氣象局所定義之24小時累積
    雨量達130mm以上之降雨現象之豪雨標準，然臺中市政府於
    各該日宣布下午停止上班、上課，故此部分應非可歸責於原
    告之事由，故亦僅該半日尚符契約第20條第3項：「在正式
    驗收合格前遭遇颱風、地震、豪雨、洪水等不可抗力之天然
    災害時，乙方應於災害發生24小時內報請甲方派員會同勘查
    認定，按實際工作時間延長工期。」之約定，是原告就該93
    年7月5日、94年8月6日及94年8月31日，應各得再主張半日
    免計工期，是原告主張該三日部分免計工期1.5天，為有理
    由，逾此部分之主張，則屬無據。
  4.有關選舉影響工期2天：
    原告以系爭工程履約期間，適逄93年12月11日有立法委員選
    舉及94年12月3日三合一選舉停工，此為不可歸責於申訴廠
    商之事由，主張應予免計工期等語。然查，系爭工程合約第
    6條第1項第1款記載：「工程期限計算方式為日曆天，除因
    有不可抗力或有不可歸責於廠事由者外，無論晴雨天、星期
    日、國定假日、民俗節日及其他休息日，一律計算工期。」
    ，即明文工期計算方式，關於晴雨天、星期日、國定假日、
    民俗節日及其他休息日，均一律計算工期。是選舉雖為法律
    規定之其他休息日，惟選舉之確切日期雖於兩造訂約時所不
    知，然該立法委員選舉及三合一選舉之舉行，均為固定之選
    舉事項，並非額外產生之選舉事項，就工程期間遭遇該選舉
    之舉行，應為原告訂約時所得預見，原告既於預估後仍與被
    告訂立系爭工程合約並約定520天日曆天之工期，自不得於
    嗣後再行主張因選舉致停工為不可歸責於原之事由而不予列
    計工期，是原告此部分主張，委無足採。
  5.綜上所述，本件原告得主張不予列計工期之期間為1.5日，
    其餘主張不予列計工期部分，為無理由。
  有關雨天有雷擊、感電、漏電等不可抗力事由，影響工期25
    天部分：
    原告以系爭工程高架水塔（總高度為76公尺）、加壓站及配
    水池多為室外施工，中檢所審查通過之核准書載明，為了預
    防災害類型感電之安全措施，不可在雨天從事戶外作業，而
    本工程施工期間雨天（下雨超過50mm以上）有電擊、感電、
    漏電等危險，依危評審查核准書不能施工，是應不予列計工
    期25天等語。惟有關履約期間受天雨影響施工，此屬可預知
    之風險，故當納入各工項施做期程之考量，此為原告之責，
    且危評審查核准書僅係規範於雨天不可從事戶外作業，然原
    告所為施作系爭工程，並非僅高架水塔（總高度為76公尺）
    、加壓站及配水池多之室外施工項目，仍有室內施作之項目
    ，且依系爭工程合約約定雨天仍應列計工期，是於雨天不得
    進行戶外施作時，原告應自行調整其施作項目及範圍，而非
    一遇雨即完全不予施作，是原告單純以危評審查核准書所載
    即謂被告應將雨天25天不予列計工期等語，亦屬無據。
  有關第2次變更設計，影響工期60天部分：
    查，系爭變更設計所涉及之範圍，為原契約工項數量與實際
    施工有所不符而加以調整，以及另有部分工項，雖於圖說有
    標示，但於詳細價目表及單價分析表中，並無相對應之項目
    ，係屬新增工項，故需辦理議價，此為原告所不爭執。足見
    系爭變更設計之內容，為原契約工項數量之調整，及契約新
    增工項議價，並非系爭工程合約圖說規範之變更，故系爭變
    更設計，當不生工期展延之問題，又原告復舉證證明系爭工
    程第二次變更設計部分，有何項目非原系爭工程合約應施作
    範圍，而係新增之施作項目，是其主張第二次變更設計應展
    延工期60天等語，仍無足採。
  綜上所述，系爭工程於93年6月20日開工，原合約工期為520
    天，經2次展延工期分別為55天及30天，另93年7月5日、94
    年8月6日及94年8月31日之颱風日，因臺中市政府公布半天
    停止上班，應各免計工期半天，合計1.5天，原告主張此部
    分應予免計工期1.5天為有理由，原告其餘主張應予免計或
    展延工期尚屬無據。據此計算系爭工程之工期應為606.5天
    （計算式：520+55+30+1.5＝606.5），然原告實際竣工日為
    96年7月31日，自開工至實際竣工之履約期間為1,137天（93
    年6月20日至96年7月31日），原告顯逾期530.5日。
  又被告主張以原告施作系爭工程遲延532日，以工程結算總
    價553,458,033按每日千分之二計算為588,879,347元，因逾
    結算總價百分之二十，而依系爭工程合約第22條第1項約定
    以工程結算總價百分之二十計算得向原告請求之逾期違約金
    為110,691,607元等語。惟按約定之違約金額過高者，法院
    得減至相當之數額，此為民法第252條所明定，而不論為損
    害賠償預定性質或懲罰性之違約金，均有上開規定之適用。
    又約定之違約金是否過高，應就債務人若能如期履行債務時
    ，債權人可享受之一切利益為衡量之標準，而非以僅約定一
    日之違約金額若干為衡量之標準（最高法院50年臺上字第一
    九號判例意旨參照）。查本件爭工程之結算總價為553,458,
    033元，原告逾期完工為530.5日，核如前述。是本件原告逾
    期完工，依約應計罰違約金為587,218,973元（計算式：553
    ,458,033×2／1000×530.5＝587,218,973元），顯逾系爭
    工程總價款，而依兩造所約定逾期違約金不超過工程結算總
    價百分之二十計算逾期違約金亦達110,691,607元（計算式
    ：553,458,033×20％＝110,691,607），參以兩造約定原告
    如施作逾期，尚需支付逾期期間之施工監造費用，系爭工作
    合約約定之違約金額顯屬過高，應予核減違約金至20,000,0
    00元為適當。則被告於上開數額範圍內依民法第335條之規
    定主張與原告請求之工程款抵銷，為有理由。
  (2)逾期監造服務費11,270,796元部分：
    被告主張依系爭工程合約第22條第5項約定：「乙方（即原
    告）倘不依照契約規定期限完工或驗收缺點逾期改善，除按
    逾期日數，償付甲方（即被告）違約金外，乙方應另償付甲
    方委託監造服務單位於逾期期間之施工監造費，其金額依下
    列計算：逾期期間之施工監造費＝甲方與監造服務單位所訂
    之監工服務費×逾期工期÷工程契約約定期限」，原告應給
    付被告逾期期間之施工監造費11,270,796元等語，並提出計
    算表1份為證。然觀諸該計算表為被告所自行製作，非監造
    單位正式之請款或給付證明，且依被告所提出與監造單位訂
    立之「中部科學工業園區台中基地開發工程細部設計及監造
    工作委託工作技術服務契約」第4條所載，監造單位之服務
    費用以工程之建造費用（以工程逐項執行之累積建造費用採
    記所示用之百分比，建築物與非建築物分開計算）百分比計
    算，建造費用指工程完成時之實際施工成本，但不包含規費
    、規劃費、設計費、監造費、營業稅、土地及權利費用、法
    律費用、主辦機關所需工程管理費、承包商辦理工程之各項
    利息及保險費，然被告所提出之計算式，係以全部之工程結
    算總價，僅扣除工程綜合保險費及加值營業稅，就其他工程
    管理費即原告辦理系爭工程之各項利息均未予扣除，是被告
    所提該計算書，尚不足以為有利於被告之認定。此外，被告
    亦未提出其他積極證據證明就系爭工程逾期所須支付監造單
    位之監造費用確為被告該計算書所載之金額，亦無任何證據
    證明被告應給付監造單位上開施工監造費11,270,796元，是
    被告此部分主張，尚屬無據。
  (3)保固保證金11,069,161元：
    被告主張依系爭工程合約第24條第2項約定，原告應繳交保
    固保證金11,069,161元等語。此為原告所不爭執，且原告自
    陳該保固保證金應自其所得領取之工程款優先扣抵等語明確
    ，且原告於本件請求工程款時，已主張依系爭工程合約第24
    條第2項先將保固保證金予以扣抵為有理由，核如前述，是
    該保固保證金既經扣抵，則被告再以保固保證金11,069,161
    元主張抵銷，即屬無據。
  (4)被告主張因原告逾期完工及債務不履行所生之98年消防設備
    檢查申報10,500元、緊急發電機維修保養97,493元、乾粉滅
    火器換藥7,350元、消防設備檢查維修採購10,868元、竣工
    結算書圖製作費44,302元、缺失改善另洽第三人處理費10,0
    00,000元、第一次及第二次代操作合計649,872元及西區一
    階自來水管漏水改善費212,441元部分：
  按違約金之種類因其質而異，可分為賠償額預定性違約金與
    懲罰性違約金。所謂賠償額預定性違約金，係指以違約金作
    為債務不履行所生損害額之賠償總額，債務人一有不履行情
    事者，不問債權人是否受有損害，亦不待債權人舉證證明其
    所受害係因債務不履行所致及損害額之多寡，即得請求債務
    人支付約定之違約金，惟該違約金既為損害賠償總額之預定
    ，故債權人所受損害縱使超過約定之違約金數額，亦僅得請
    求違約金，不得另請求債務不履行之損害賠償。至於懲罰性
    違約金，係指以強制債務之履行為目的，確保債權效力所定
    之強制罰，亦即當事人約定，債務人有不履行契約義務時，
    除支付違約金外，尚應負損害賠償責任，其成立解釋上應限
    於當事人間明示之約定。
  本件被告主張因原告遲延完工及有未依約履行之情事，而得
    向原告請求給付因原告債務不履行所生之98年消防設備檢查
    申報10,500元、緊急發電機維修保養97,493元、乾粉滅火器
    換藥7,350元、消防設備檢查維修採購10,868元、竣工結算
    書圖製作費44,302元、缺失改善另洽第三人處理費10,000,0
    00元、第一次及第二次代操作合計649, 872元及西區一階自
    來水管漏水改善費212,441元，並據以為抵銷之抗辯等語。
    然查，系爭工程合約第22條第4項內容係記載：「前條及前
    三項之逾期違約金，為損害賠償總額預定性違約金，‧‧‧
    。」等語，即明示系爭工程合約第21條驗收時所發現之瑕疵
    之違約金及第22條第1項至第3項之逾期違約金性質，均為損
    害賠償總額之預定，則兩造既合意約定逾期違約金之性質為
    損害賠償總額之預定，則除違約金外，被告尚不得就不履行
    之損害賠償併為請求，是被告請求原告給付因原告不履行系
    爭工程合約之相關義務，致被告產生支出前開各項費用損失
    ，並以之為抵銷之抗辯，揆諸前揭說明，自屬無據，是以被
    告此部分之抵銷抗辯為無理由。
  (5)綜上，本件被告因原告逾期完工之債務不履行情形，其得向
    原告請求之賠償部分為20,000,000元，逾此部分之請求為無
    理由，則被告於上開數額範圍內依民法第335條之規定主張
    與原告請求之工程款抵銷，為有理由。從而，原告系爭完工
    部分得向被告請求之工程款及品管人員保留款合計為18,155
    ,625元，及被告主張以逾期違約金20,000,000元與原告本件
    請求抵銷之結果，被告已毋庸給付任何款項予原告，是被告
    所為抵銷抗辯，即為有理由。
五、綜上所述，原告前揭主張，並無可採，是本件仍應以被告之
    抗辯，較可採信為真實。本件原告應給付被告逾期違約金計
    20,000,000元，經與原告得請求之系爭工程尾款及品管人員
    保留款合計18,155,625元相抵銷後，被告已毋庸給付任何款
    項予原告乙節，業如前述。從而，原告猶憑以訴請被告應給
    付原告48,363,020元，及自起訴狀繕本送達翌日起至清償日
    止，按年息5%計算之利息，即為無理由，應予駁回，其假執
    行之聲請亦失所附麗，應併予駁回。
六、本件事實已臻明確，兩造其餘攻擊防禦方法，均與本案判決
    結果不生影響，爰不予逐一論述，併此敘明。
七、訴訟費用負擔之依據：民事訴訟法第78條。
貳、反訴部分：
一、反訴原告主張：
  (一)系爭工程由反訴原告於93年5月31日公開招標，並於93年6月
    14日與反訴被告訂立系爭工程合約，且系爭工程於98年2月
    17日正式驗收合格，反訴被告主張反訴原告於正式驗收後，
    並未將包含第二次變更設計增加工程金額及工程尾款總計為
    48,363,020元，給付反訴被告，故提起訴訟請求。惟由於系
    爭工程中，反訴被告因工程逾期違約，反訴原告請求逾期違
    約金；另反訴被告未盡契約約定之責等原因，反訴原告得請
    求損害賠償，其金額合計144,064,390元，分述如下：
  1.逾期違約金110,691,607元：依系爭工程合約第6條規定，系
    爭工程原定工期為520個日曆天，日曆天之定義乃無論晴雨
    天、星期日、國定假日、民俗節日及其他休息日一律計算工
    期，應無疑義，以下所稱工期天數，亦均以日曆天計。反訴
    被告主張因雨天、選舉日等應扣除工期，實無理由。本件工
    程反訴被告共逾期532天，依工程契約第22條第1項、第3項
    第1款約定，逾期違約金合計為110,691,607元（計算式詳如
    本訴所載）。
  2.逾期天數監造服務費11,270,796元：依系爭契約第22條第5
    項規定「乙方倘不依照契約規定期限完工或驗收缺點逾期改
    善，除按逾期日數，償付甲方違約金外，乙方應另償付甲方
    委託監造服務單位於逾期期間之施工監造費，其金額依下列
    計算：逾期期間之施工監造費＝甲方與監造服務單位所訂之
    監工服務費×逾期工期÷工程契約約定期限」，計算方式詳
    「被證4」。
  3.保固保證金11,069,161元：依系爭契約第24條第2項規定「
    …保固保證金按結算總價百分之二計算，由工程款及保留款
    或乙方得領回之相當額度履約保證優先扣抵或另由乙方以同
    於履約保證金繳納方式繳交之。」，其金額計算：553,458,
    033×2%＝11,069,161元。
  4.98年消防設備檢查申報10,500元：依系爭契約第13條規定「
    所有材料品質、機具安全，除本契約有約定者外，概由乙方
    自備經檢驗或檢視合格之材料、機具使用，並自負品質與安
    全責任…」，惟查，依據臺中市消防局99年2月25日消防安
    全檢查不合規定限期改善通知單，反訴被告於尚未驗收期間
    ，未依消防法第9條規定為消防安全檢查申報，為此反訴原
    告前以99年3月15日以中營字第0990005202號函，通知反訴
    被告將代反訴被告先行支應10,500元，辦理消防安全檢查申
    報事宜。
  5.緊急發電機維修保養97,493元：依系爭契約第19條第1項規
    定，系爭工程之發電機於99年1月22日因台電停電啟動運轉
    長達13小時以上，因該機器久未保養致皮帶斷裂、充電電池
    及潤滑機油劣化，而無法正常運轉，經反訴原告通知反訴被
    告修復均未置理，故由反訴原告於99年3月26日以中營字第
    0990006292號函告知反訴被告將代為支應97,4 93元，以辦
    理發電機維修事宜，並得向反訴被告依契約第24條第2項進
    行追償。
  6.乾粉滅火器換藥7,350元：查反訴被告所交付20P乾粉滅火器
    20 具，使用期限於97年9月即已到期，故於尚未驗收完成前
    即逾使用期限，反訴被告依系爭契約第19條第1項規定即須
    更換新藥劑，經反訴原告以99年4月12日以中營字第0990007
    592號函告知應修復更換卻未獲置理，故代為支應7,350元更
    換藥劑。
  7.消防設備檢查維修採購10,868元：查反訴被告所施作之消防
    安全設備，於尚未驗收完成前發生故障，經反訴原告以99年
    5 月12日中營字第0990010045號函告知反訴被告應維修卻未
    獲置理，故代為支應10,868元，爰依系爭契約第19條第1項
    規定，請求償還代為修補之費用。
  8.竣工結算書圖製作費44,302元：查反訴被告自竣工後遲未製
    作竣工結算書圖以利結算工程金額，嗣後由反訴原告機關委
    請第三人製作及代為支應竣工結算書圖製作費44,302元，並
    先行結算系爭工程款金額為553,458,033元。惟反訴被告就
    其製作結算書之義務，既有可歸責於伊之不完全給付，該不
    完全給付亦屬可補正之情形，反訴原告為額外支付之逕行結
    算費用44,302元，自得依不完全給付及給付遲延之規定，請
    求反訴被告損害賠償。
  9.缺失改善另洽第三人處理費預算暫訂10,000,000元：請求權
    基礎為系爭契約第19條第1項規定。反訴被告於尚未驗收完
    成之工程缺失，經反訴原告通知反訴被告予以改善卻未獲置
    理，反訴原告委請第三人代為處理費之預算金額約為10,000
    ,000元。
  10.第一次、第二次代操作費合計649,872元：查反訴原告發包
    施作系爭高架水塔及配水池工程，乃係為完工後移交予自來
    水公司，並供應園區內之用水。因自來水公司僅可配合於契
    約原訂竣工日即94年11月21日左右之期間，測試水塔、配水
    池及相關機電設施之運作情形，以確認反訴被告之施工有無
    瑕疵。惟因反訴被告發生財務困難，遲至96月7月31日始申
    報竣工，復於97年間始進行初驗、驗收程序，致自來水公司
    已無法配合測試，反訴原告為測試水塔操作是否符合契約要
    求，因而另行委託大陸水工股份有限公司，先後於97年11月
    7 日、98年1月間進行水塔操作維護業務，2次共支付
    649,872 元。準此，倘反訴被告依契約原訂期限完工，反訴
    原告自無須另行委由其他廠商進行水塔操作維護業務，而無
    須支付上開費用，反訴被告之遲延，顯與反訴原告上開損害
    具因果關係，爰依民法第民法第227條第1項、第231條第1項
    請求損害賠償。
  11.西區一階自來水管漏水改善費212,441元：反訴被告施作之
    系爭南區高架水塔及配水池，尚須與其他區域之高架水塔、
    自來水管線等相互銜接，連結為園區供水網絡。因原先預計
    之工程銜接介面，係以本案系爭工程先行完工，另案「台中
    基地西區○○○段開發工程」（下稱「西區一階工程」）接
    續完工，如此即可由系爭工程之高架水塔，送水至「西區一
    階工程」之自來水管而供應用水。惟查，由於反訴被告逾期
    完工達532天，96年7月31日申報竣工後，更遲至98年2月17
    日始完成驗收複驗，因而遲遲無法檢驗送水至「西區一階工
    程」之自來水管線是否符合契約效用。嗣於98年11月23日於
    系爭工程啟用階段，因送水至「西區一階工程」之自來水管
    線時，經自來水公司發現「西區一階工程」之自來水管線有
    漏水現象，先後於98年12月間、99年1月11日支付改善費
    122,141元、90,300元，合計212,441元。上開改善費實係因
    反訴被告遲延甚久始行完工，致「西區一階工程」工程廠商
    亦因保固期滿而拒絕修補，因而造成工程介面銜接不良之損
    害，爰依民法第民法第227條第1項、第231條第1項請求損害
    賠償。
  (二)綜上，反訴原告前開請求總金額為144,064,390元，反訴原
    告爰以系爭工程尾款27,473,135元，及履約保證金14,357,
    500元、保留款還款保證金28,715,000元（參被證19），合
    計70,545,635元，與前開損害賠償金額相互抵銷，抵銷後反
    訴原告得請求之金額為73,518,755元。
  (三)對反訴被告抗辯之陳述：
  (1)反訴原告得請求逾期違約金110,691,607元：
  查系爭工程於93年6月20日開工，原合約工期為520天，經2
    次展延工期分別為55天及30天，然反訴被告因財務發生問題
    ，致工程進度嚴重落後，實際竣工日延至96年7月31日，自
    開工至實際竣工之履約期間為1,137天，反訴原告乃依政府
    採購法第101條第1項第10款「因可歸責於廠商之事由，致延
    誤履約期限，情節重大者」之情事，將反訴被告以違反前開
    規定刊登政府公報，反訴被告不服，乃向行政院公共工程委
    員會提出申訴，並主張應予展延工期。案經行政院公共工程
    委員會作成「訴0000000號」審議判斷書，以反訴被告主張
    展延工期並無理由，而駁回反訴被告之申訴，且因反訴被告
    並未提起行政訴訟而告確定。準此，反訴被告主張因展延工
    期而無逾期云云，自無足採。
  (2)反訴原告請求逾期監造服務費11,270,796元，為有理由：
  依反訴原告與系爭工程監造單位世曦公司之前身，即財團法
    人中華顧問工程司所簽訂之服務契約第4條約定，可知本案
    監造服務費乃係以系爭工程之建造費用（即結算金額）553,
    458,033元，扣除工程綜合保險費2,504,427元、加值營業稅
    26,355,144元，得出淨工程費為524,598,462元（計算式：
    553,458,033－2,504,427－26,355,144＝524,598,462）。
    因本開發工程累計建造費用已超過5億元，故監造服務費率
    按2%計算，並加計5%營業稅後，本案監造服務費為11,016,
    568元（計算式：524,598,462×2%×1.05＝11,016,568）。
  又反訴被告對逾期天數監造服務費之計算式為：逾期期間之
    施工監造費＝甲方（即反訴原告）與監造單位所訂之監工服
    務費×逾期工期÷工程契約原定期限，並不爭執，而本案原
    訂工期為520個日曆天，反訴被告逾期532天，準此，反訴原
    告請求系爭逾期天數監造服務費11,270,796元（計算式：11
    ,016,568 ×532÷520＝11,270,796），即屬有據。
  (3)反訴原告對反訴被告得請求98年消防設備檢查申報費用10,5
    00元：
  反訴被告辯稱其就消防設備之保固期間自98年2月18日起至
    99年2月17日止，故不負擔98年消防設備檢查申報之責任云
    云，顯有誤解。蓋臺中市消防局雖係於99年2月25日前來進
    行消防安檢，惟係進行98年度之消防檢查，此由反訴原告另
    行委託之國介企業有限公司報價單，即記載「98年度消防安
    全檢修申報」可知，則98年間既仍屬原告即反訴被告之施工
    期間及保固期間，反訴被告即有負責消防之檢修及申報義務
    。
  (4)反訴原告得請求緊急發電機維修保養費用97,493元：
  依系爭契約第24條第1、2項規定，及依系爭工程施工規範第
    二冊第16231章第10頁第3.4點關於「發電機」之維修規定，
    可知反訴被告於保固期間本即有負責發電機維修、更換原廠
    全新零件之義務。
  查系爭工程之發電機經反訴原告於保固期間發現瑕疵，並通
    知反訴被告修復均未置理，故反訴原告乃依系爭契約第24條
    第2項規定，於99年3月26日以中營字第0990006292號函告知
    反訴被告將代為支應97,493元，以辦理發電機維修事宜，反
    訴原告自得向反訴被告依契約第24條第2項進行追償。
  反訴被告雖辯稱其於系爭工程正式驗收合格前始有負責保管
    、維修或補足之義務，於驗收合格後即不負任何保管、維修
    或補足責任云云，顯違反系爭工程合約第24條第2項之規定
    ，所辯實無足採。
  (5)反訴原告對反訴被告得請求乾粉滅火器換藥費用7350元：
  反訴被告所交付20P乾粉滅火器20具，在尚未驗收完成前即
    逾使用期限而須更換新藥劑，反訴被告依系爭契約第19條第
    1項規定，自有負責修護或補足之義務，經反訴原告告知反
    訴被告應修復更換，卻未獲置理，反訴原告乃代為支付7,35
    0元更換藥劑，並得依系爭契約第19條第1項規定，請求給付
    前開修補之費用。
  退而言之，由於反訴被告交付之20P乾粉滅火器20具，使用
    期限於97年9月即已到期，此部分之工作物亦不具備合約約
    定之品質而具有瑕疵，反訴原告亦得依契約第24條第2項進
    行追償。
  (6)反訴原告對反訴被告得請求消防設備檢查維修採購費用10,8
    68元：
  反訴被告所施作之消防安全設備，於尚未驗收完成前發生故
    障，經反訴原告告知反訴被告應維修卻未獲置理，故代為支
    應10,868元，依系爭契約第19條第1項規定，反訴原告得請
    求償還前開修補之費用。退步言，由於反訴被告所施作之消
    防安全設備，於尚未驗收完成前發生故障，此部分之工作物
    亦不具備合約約定之品質而具有瑕疵，反訴原告亦得依契約
    第24條第2項進行追償。
  (7)反訴原告對反訴被告得請求竣工結算書圖文件製作費44,302
    元：
  反訴被告雖主張其於96年10月11日即已提出自結結算書，不
    得向其主張此項費用云云。惟查，依兩造約定反訴被告確有
    依實作數量、契約單價、依業主所訂之格式等，製作竣工結
    算書圖之義務，且竣工圖說資料製作費用，已包含於契約相
    關項目或總價內，應由反訴被告負擔，此有系爭工程施工規
    範第一冊第100章第24頁第（9）點關於「竣工圖說及資料」
    可稽。惟反訴被告於正式驗收完格後，未依前開施工規範之
    要求，製作結算書及竣工圖書，且就施工數量均係自行填載
    ，而與實際完工數量差異甚大，反訴原告為求儘速完成結算
    作業，僅能委由監造單位代反訴被告逕行辦理結算作業，並
    請求相關竣工圖說之文件製作費用，上情亦有世曦公司99年
    4月2日（99）中科第01305號函及報價單可證。反訴被告就
    其製作結算書之義務，既有可歸責於伊之不完全給付，該不
    完全給付亦屬可補正之情形，反訴原告為此額外支付之竣工
    結算書圖文件製作費44,302元，自得依民法第227條第1項、
    第231條第1項規定，請求損害賠償。
  (8)反訴原告得對反訴被告得請求保固期間之缺失代改善費10,0
    00,000元：
  依系爭契約第24條第1、2項之規定，反訴被告所完成本工程
    之工作物，應具備契約約定之品質，及無減少或滅失價值或
    不適於通常或約定使用之瑕疵。如工作物在瑕疵擔保期間不
    具備合約約定之品質，或發生位移、裂損、坍塌或其他損壞
    而有減少或滅失價值或不適於通常或約定使用之瑕疵者，反
    訴被告負有依契約圖樣改正之義務，如不改正者，反訴原告
    得以保固保證金改正之，且用餘之保固保證金不予發還，如
    有不足仍得追償。
  查反訴被告施工品質不佳，惟因驗收程序係採抽樣驗收，無
    法逐一檢查，故雖完成正式驗收之複驗程序，惟反訴原告仍
    於保固期間陸續發現諸多瑕疵，並於98年5月13日起即由監
    造單位及反訴原告陸續發函要求反訴被告進行缺失改善，嗣
    為求統整乃安排於99年6月21日辦理保固1年非結構物之現場
    勘查，冀求由兩造共同會勘後，以確認缺失情形，當日反訴
    被告雖派人到場，惟卻拒絕於會議紀錄上簽名。依該會議紀
    錄所示，於保固期內待改善缺失事項眾多，反訴原告乃多次
    促請原告即反訴被告儘速完成缺失改善，除以99年10月13日
    中營字第0990022764號函請於99年10月25日前完成改善外，
    並以99年11月29日中營字第0990026483號函說明三列示於保
    固期間要求反訴被告改善之相關函文，然迄今均不獲置理。
    反訴原告無奈之下，乃另行編列預算發包其他廠商代為改善
    ，預算金額為11,667,960元，爰依契約第24條第2項規定請
    求追償缺失改善之金額，並先就其中10,000,000元部分為一
    部請求，其餘金額保留以正式決標金額再為另行請求。
  承前說明，由於反訴被告於保固期間，就相關缺失迭經反訴
    原告及監造單位多次函告反訴被告辦理改善，惟反訴被告迄
    今仍未改善，反訴原告乃依政府採購法第101條第1項第9款
    規定，以99年12月15日中營字第0990027992號函通知將依法
    刊登政府採購公報；反訴被告雖提出異議，亦經反訴原告以
    100年1月18日中營字第1000001229號函駁回異議；反訴被告
    雖曾向行政院公共工程委員會提出申訴，但因未繳納審議費
    30,000元而告確定，並已由反訴原告刊登於政府採購公報。
    足證反訴被告就其於驗收後不履行保固責任乙節，已不否認
    ，反訴原告據此請求保固期間之缺失代改善費用，實有理由
    。
  (四)聲明：(1)反訴被告應給付反訴原告73,518,755元，及自本書
    狀繕本送達之翌日起至清償日按年息百分之五計算之利息。
    (2)願供擔保請准予假執行。
二、反訴被告則辯以：
  (一)就系爭工程反訴原告尚應給付反訴被告之工程款金額，應為
    48,363,020元，反訴原告之計算金額應屬有誤，先予敘明。
  (二)反訴原告主張逾期違約金110,691,607元，應無理由：
  (1)訴被告就系爭工程並無逾期完工之事實，業詳如前開本訴部
    分所述。而反訴被告既無逾期完工情事，則反訴原告請求反
    訴被告給付逾其違約金，即屬無由。
  (三)反訴原告主張逾期天數監造服務費11,270,796元，應無理由
    ：
  (1)就反訴原告主張計算逾期天數監造服務費之計算式為逾期期
    間之施工監造費＝甲方（即反訴原告）與監造服務單位所訂
    之監工服務費×逾期工期÷工程契約約定期限乙節，不爭執
    。惟反訴被告否認有逾期完工之情事，已如前述。則反訴原
    告主請求反訴被告給付逾期天數監造服務費，尚屬於法無據
    。
  (2)再者，反訴原告主張計算逾期天數監造服務費之工程綜合保
    險費、加值型營業稅、服務費率2%等內容，均未見反訴原告
    提出相關文件以實其說，反訴被告亦否認逾期天數監造服務
    費11,270,796元為真正。
  (四)反訴原告主張98年消防設備檢查申報10,500元部分，應無理
    由：
  (1)就系爭工程合約第13條係規定所有材料品質、機具安全，由
    反訴被告自備經檢驗或檢視合格之材料、機具使用，並負品
    質與安全責任乙節，反訴被告不爭執。
  (2)惟觀之反訴原告所舉「臺中市消防局消防安全檢（複）查不
    合規定限期改善通知單」所載之消防缺失，係「消防安全設
    備未依規定委託消防專業技術人員或專業檢修機構檢修，且
    未將檢修結果報請當地消防機關備查。」，並非反訴被告所
    使用之材料品質與機具安全有違反合約約定之內容。且依反
    訴原告所提「國介企業有限公司報價單」之內容所載，亦無
    法證明反訴被告所使用之材料品質與機具安全有違反合約約
    定之情事。則反訴原告依系爭契約第13條規定請求反訴被告
    給付本項費用，實屬無據。再者，系爭契約第13條內容並未
    規定就系爭工程之安全檢修之申報義務應由反訴被告負擔，
    則反訴原告請求反訴被告負擔本項費用之依據，自應由反訴
    原告詳予說明。
  (五)反訴原告就緊急發電機緊急維修保養97,493元、乾粉滅火器
    換藥7,350元及消防設備檢查維修採購10,868元部分之請求
    ，亦無理由：
  (1)依系爭契約第19條第1項之約定，就已完成工程及到場材料
    ，反訴被告於正式驗收合格前始有負責保管、修護或補足之
    義務。而系爭工程乃於98年2月17日正式驗收合格，是自該
    日起，反訴被告就系爭工程或材料已不負任何保管、修護或
    補足責任，彰明甚。則反訴原告主張緊急發電機緊急維修保
    養費、乾粉滅火器換藥費及消防設備檢查維修採購費應由反
    訴被告負擔，顯與系爭契約第19條第1項之約定相悖。
  (六)反訴原告請求竣工結算書圖製作費44,302元，為無理由：
  (1)按就反訴被告曾提呈結算書及竣工圖予反訴原告乙節，反訴
    原告並不否認。則反訴原告另行委託第三人製作竣工結算書
    圖等，即非屬必要。是反訴原告請求反訴被告給付本項費用
    ，亦屬無據。
  (2)次查，反訴原告稱反訴被告所製作之自結結算書其格式、施
    工數量均係自行填載，並無計算依據，而與實際完工數量差
    異甚大云云，反訴被告否認之。且倘反訴被告所製作之結算
    書等文件真存有如反訴原告所言之問題，惟亦未見反訴原告
    或監造單位通知反訴被告補正，反訴原告即自行委由第三人
    製作，則本項費用是否必要？應由反訴被告負擔？均有予以
    究明之必要。
  (七)再關於反訴原告主張缺失改善另洽第三人處理費預算10,000
    ,000 元部分，反訴被告否認本項費用之存在，先予敘明。
    另就系爭工程有何缺失？本項費用10,000,000元計算之依據
    何在？均應由反訴原告詳盡舉證之責。
  (八)就反訴原告主張第一次代操作費324,936元、第二次代操作
    費324,936元、西區一階自來水管漏水改善費（第一次）90,
    300元及西區一階自來水管漏水改善費122,141元部分：
  反訴原告主張第一、二次代操作費係因反訴被告遲延申報竣
    工，致自來水公司已無法測試，反訴原告始另行委託第三人
    自行測試等語，反訴被告否認之，應由反訴原告舉證。且依
    反訴原告所提呈被證17之採購契約內容，亦無從證明該契約
    書與系爭工程之關聯及反訴原告前揭主張屬實。
  次就反訴原告主張西區一階自來水管漏水改善費部分反訴被
    告乃否認該項費用之支出與系爭工程或反訴被告之施工有何
    因果關係存在。且據反訴原告之說明係因送水至「西區一階
    工程」之自來水管線時，經自來水公司發現「西區一階工程
    」之自來水管線有漏水現象云云可知，反訴原告所主張本項
    自來水管漏水改善費之支出，實係因西區一階自來水管線破
    損，而非因系爭工程或反訴被告之行為所導致。則反訴被告
    依法實無給付本項費用之責任。
  (九)末查，系爭工程直至98年2月17日始正式驗收完畢，則以98
    年2月17日為保固始期，則一年保固期限至99年2月16日即已
    屆滿。則反訴原告於書狀所述之保固事項均係於99年2月16
    日保固期路限屆滿之後所產生，已非反訴被告之保固責任，
    併予敘明。
  (十)聲明：(1)反訴原告之訴駁回。(2)如受不利判決，反訴被告願
    供擔保，請准免為假執行。
三、兩造經法官試行整理並簡化爭點，結果如下：
  (一)反訴不爭執事項：
  (一)反訴原告因系爭工程已給付98年消防設備檢查申報10,500
    元、緊急發電機維修保養97,493元、乾粉滅火器換藥7,350
    元、消防設備檢查維修採購10,868元整、竣工結算書圖製作
    費44,302元、第一、二次代操作費合計649,872元、西區一
    階自來水管漏水改善費212,441元。
  (四)反訴爭執事項：
  (1)反訴原告請求逾期違約金110,691,607元有無理由？
  (2)反訴原告請求逾期監造服務費11,270,796元有無理由？
  (3)反訴原告請求保固保證金11,069,161元有無理由？
  (4)反訴原告請求98年消防設備檢查申報10,500元、緊急發電機
    維修保養97,493元、乾粉滅火器換藥7,350元、消防設備檢
    查維修採購10,868元、竣工結算書圖製作費44,302元、第一
    、二次代操作費合計649,872元、西區一階自來水管漏水改
    善費212,441元有無理由？
  (5)反訴原告請求缺失改善另洽第三人處理費預算暫訂10,000,
    000元有無理由？
  (6)反訴被告抗辯違約金過高，請求酌減違約金額有無理由？
四、法院之判斷：
    經查，反訴原告得請求反訴被告給付逾期違約金20,000,000
    元，逾此部分之請求為無理由，且反訴被告應給付反訴原告
    逾期違約金計20,000,000元，經與反訴被告得請求之系爭工
    程尾款及品管人員保留款合計18,155,625元相抵銷後，反訴
    原告已毋庸給付任何款項予反訴被告乙節，業詳如前述。且
    依此結算，反訴被告尚應給付反訴原告逾期違約金1,844,37
    5元，則反訴原告請求反訴被告應給付反訴原告1,844,375元
    及自反訴書狀繕本送達翌日即96年11月24日起至清償日止，
    按年息5%計算之利息，即為有理由，應予准許，逾此部分之
    請求，為無理由，應予駁回。
五、本件事證已臻明確，兩造其餘之攻擊防禦方法無逐一論述之
    必要，附此敘明。
六、假執行之宣告：
    兩造陳明願供擔保，聲請宣告假執行或免為假執行，就反訴
    原告前開勝訴部分，經核無不合，爰分別酌定相當擔保金額
    准許之。至反訴原告敗訴部分，其假執行之聲請已失所附麗
    ，應予駁回。
七、訴訟費用負擔之依據：民事訴訟法第79條。
中    華    民    國    100    年    9    月    16    日
                  民事第一庭    法  官  戴博誠
正本係照原本作成。
如對本判決上訴，須於判決送達後20日內向本院提出上訴狀。如
委任律師提起上訴者，應一併繳納上訴審裁判費。
中    華    民    國    100    年    9    月    19    日
                                書記官  何俞瑩